【裁判字號】    98,交聲,4618
【裁判日期】    990412
【裁判案由】    聲明異議
【裁判全文】
臺灣臺中地方法院交通事件裁定        98年度交聲字第4618號
原處分機關  交通部公路總局臺中區監理所臺中市監理站
異  議  人  甲○○
即受處分人
上列受處分人因違反道路交通管理處罰條例案件，對於交通部公
路總局臺中區監理所臺中市監理站民國98年12月11日所為之處分
（裁監稽違字第裁61-GE0000000號裁決書），聲明異議，本院裁
定如下：
    主    文
原處分關於有違反道路交通管理處罰條例之行為，拒絕停車接受
稽查而逃逸部分撤銷。
前項撤銷部分，甲○○不罰。
其餘異議駁回（即駕車行經有燈光號誌管制之交岔路口闖紅燈部
分）。
    理    由
一、原處分機關略以：本件異議人即受處分人甲○○（下稱受處
    分人）於民國98年11月16日7時40分許，騎乘EYR-893號輕型
    機車，行經臺中市○○路與建國路口，有闖紅燈之違規行為
    ，經員警攔下取締；受處分人不服取締，拒絕出示任何證件
    ，逕自駛離，由臺中市警察局第一分局依違反道路交通管理
    處罰條例第53條第1項、第60條第1項之規定逕行舉發。原處
    分機關遂於98年12月11日，以裁監稽違字第裁61-GE0000000
    號裁決書，就受處分人駕車行經有燈光號誌管制之交岔路口
    闖紅燈部分，裁處其罰鍰新臺幣（下同）1,800元；就受處
    分人有違反道路交通管理處罰條例之行為，拒絕停車接受稽
    查而逃逸部分，裁處其罰鍰3,000元；合計為4,800元。
二、本件受處分人則以：路口標示不清，我誤解行人通過機車也
    可以通過；警察攔下來後，表示要開罰單，我解釋行人都可
    以走過去，我就跟著過去；我不了解我錯在那裡，我有跟警
    察反應，說我沒有帶證件，我說我不知道我錯在那裡；警察
    叫我停下來，我也停下來，沒有逃走；如果我要跑，可以跑
    掉的；我跟警員說，把闖紅燈的照片寄到我家，我就服氣等
    語。
三、關於闖紅燈部分：
（一）違反行政法上義務之行為非出於故意或過失者，不予處罰
      ，行政罰法第7條第1項定有明文。故對於性質上為行政罰
      之交通違規事件，於行為人有過失時即得依法予以處罰，
      不因行為人無違規之故意即可免責。
（二）臺中市○○路與中山路之交岔路口，位於臺中火車站前方
      ，車輛、行人來往頻繁；沿建國路由中正路往中山路方向
      行駛之汽車駕駛人，如欲在中山路口左轉進入臺中火車站
      前方之道路，需依照左轉專用號誌之指示行駛，此時僅停
      於建國路方向、欲左轉之汽車可以行駛；且為避免行車動
      線產生交錯，而造成碰撞之危險，沿中山路欲往火車站方
      向或沿中山路欲左轉進入建國路方向之行進號誌均為紅燈
      ，業經證人即舉發員警乙○○證述明確，受處分人亦不否
      認有闖紅燈，僅以事後才知悉置辯。
（三）惟查：汽車（包括機車）行駛至交岔路口，其行進應遵守
      燈光號誌或交通指揮人員之指揮，遇有交通指揮人員指揮
      與燈光號誌並用時，以交通指揮人員之指揮為準；道路交
      通安全規則第102條第1項第1款定有明文。受處分人沿臺
      中市○○路，通過與建國路之交岔路口，直行進入臺中火
      車站時，並無交通指揮人員在場指揮，其行進即應依「號
      誌」之指示，而非依照其他行人或車輛之動向，否則無異
      承認只要他人有違規闖紅燈之行為，就可以「跟著別人做
      」為理由，而主張可以違規，卻不必受罰。
（四）綜上所述，受處分人因目睹右側之行人沿中山路通過與建
      國路之交岔路口，而誤認沿中山路方向欲直行之號誌為綠
      燈而非紅燈，雖無闖紅燈之故意，仍有過失之責任；依行
      政罰法第7條第1項之規定，依法應予處罰，原處分機關裁
      處罰鍰1,800元，並無不當；受處分人主張因過失可以免
      責，為無理由，應予駁回。
四、關於受處分人不服取締，拒絕出示任何證件，逕自駛離部分
    ：
（一）按道路交通管理處罰條例第60條第1項規定：「汽車駕駛
      人，駕駛汽車有違反本條例之行為，經交通勤務警察或依
      法令執行交通稽查任務人員制止時，不聽制止或拒絕停車
      接受稽查而逃逸者，除按各該條規定處罰外，處新臺幣30
      00元以上6000元以下罰鍰。」，其後段違規行為之處罰係
      以「拒絕停車接受稽車」而「逃逸」為要件；亦即，如已
      停車接受稽查，僅拒絕出示任何證件，則與該項後項規定
      之情形不符。
（二）本件受處分人因有闖紅燈之違規行為，為舉發員警乙○○
      發覺，經員警示意後，受處分人於當日上午7時40分即停
      車受檢，迄上午7時44分左右始騎車離去，前後長達4分鐘
      以上，業經本院當庭勘驗證人乙○○所提出之現場監視光
      碟屬實，故受處分人無拒絕停車之情形，且依實際情況，
      受處分人如欲離去，舉發員警可輕易將受處分人攔下，亦
      難認受處分人有何逃逸行為。
（三）綜上所述，受處分人並無拒絕停車接受稽查，亦無逃逸行
      為，其單純拒絕出示證件，與道路交通管理處罰條例第60
      條第1項之處罰要件不符，受處分人之異議為有理由，原
      處分機關之裁罰與法尚有未合，應由本院予以撤銷，並為
      受處分人不罰之諭知。
（四）至於交通違規人如拒絕出示證件時，依行政罰法第34條第
      1項第4款之規定：行政機關對現行違反行政法上義務之行
      為人，得為下列之處置：四、確認其身分。其拒絕或規避
      身分之查證，經勸導無效，致確實無法辨認其身分且情況
      急迫者，得令其隨同到指定處所查證身分；其不隨同到指
      定處所接受身分查證者，得會同警察人員強制為之，附此
      敘明。
五、據上論斷，應依道路交通管理處罰條例第87條第2項，道路
    交通案件處理辦法第19條、第20條前段，裁定如主文。
中    華    民    國    99    年    4    月     12    日
                       交通法庭  法  官  施慶鴻
上正本證明與原本無異。
如不服本裁定應於送達後五日內向本院提出抗告狀(應附繕本)。
                                 書記官  賴瓊珠
中    華    民    國    99    年    4    月     12    日

司法院資訊處製作；財團法人民間司法改革基金會備份。
